【裁判字號】    89,訴,1629
【裁判日期】    900412
【裁判案由】    大陸人民條例等
【裁判全文】
臺灣板橋地方法院刑事判決                        八十九年度訴字第一六二九號
    公  訴  人  臺灣板橋地方法院檢察署檢察官
    被      告  丙○○
右列被告因偽造文書案件，經檢察官提起公訴 (八十九年度偵字第二六六號），及移
送併案審理（八十九年度偵字第一五五四六號），本院判決如左：
    主  文
丙○○共同連續違反不得使大陸地區人民非法進入臺灣地區之規定，處有期徒刑壹年
。甲○○與乙○○之結婚公證書壹本、陳雅玉與廖進興之結婚公證書壹本、甲○○之
中華民國臺灣地區旅行證壹本、陳雅玉之中華民國臺灣地區旅行證壹本沒收。
    事  實
一、丙○○明知大陸地區人民非經主管機關許可不得進入台灣地區，竟基於仲介臺灣
    地區男子與大陸女子辦理假結婚而使大陸女子得以配偶身分進入臺灣地區，而從
    中賺取仲介費用之概括犯意，先於民國八十八年三月間，受大陸女子甲○○（已
    判決）以人民幣四萬一千元代價之委託，代為尋找臺灣男子辦理假結婚，使甲○○得以配偶身分赴台探親而打工賺錢，丙○○即向臺灣男子乙○○（已判決）遊
    說，允諾使乙○○獲得新台幣（下同）十萬元報酬及免費旅遊大陸一趟之利益，
    丙○○遂與乙○○及甲○○共同基於概括之犯意聯絡，由丙○○安排乙○○先於
    八十八年六月間前往大陸地區福建省，由乙○○與甲○○於欠缺真意之情形下，
    於八十八年六月十六日，在福建省福州市民政局辦理結婚登記，取得福州市民政
    局發給之結婚證，使甲○○取得形式上之配偶地位，甲○○因而給付人民幣四萬
    一千元（約值新台幣十六萬餘元）予丙○○，丙○○再給付新台幣十萬元予乙○○作為代價，並由丙○○負責招待乙○○在大陸福建省之旅遊，其等三人均明知
    該結婚因欠缺真意而為無效婚姻，竟仍共同基於使公務員登載不實文書之概括犯
    意聯絡，推由其等所委託之詹來福（另由檢察官偵查），先於八十八年七月九日
    ，持大陸地區出具之結婚證、身分證等資料，至臺北縣新莊戶政事務所辦理結婚
    登記，使承辦戶籍登記之公務員，將此不實之事項，登載於職務上所掌之戶籍資
    料，足以生損害於戶政機關對戶籍管理之正確性；嗣再推由乙○○以探親為名，
    於八十八年七月間，持前開不實結婚登記之戶籍謄本，代甲○○向境管局申請來
    臺探親，使境管局於職務上所掌之申請書上登載其等於八十八年六月十六日結婚
    之不實事項，並發給中華民國臺灣地區旅行證予甲○○，使甲○○持以行使而於
    八十八年八月十二日非法入境臺灣地區，足以生損害於境管局對大陸人民入境臺
    灣管理之正確性；嗣於八十八年十二月十六日上午十時五十五分許，甲○○在台
    北縣中和市○○路九十七號非法打工，為警當場查獲。丙○○復基於同一概括犯
    意，於同年九月間，受大陸女子陳雅玉（由本院另案審理）之委託，向臺灣男子
    廖進興（由本院另案審理）遊說，允諾使廖進興獲得新台幣五萬元利益，丙○○
    遂與廖進興及陳雅玉共同基於概括之犯意聯絡，由丙○○安排廖進興先於八十八
    年九月二十七日前往大陸地區福建省，由廖進興與陳雅玉於欠缺真意之情形下，
    於八十八年十一月十一日，在福建省福州市民政局辦理結婚登記，取得福州市民
    政局發給之結婚證，使陳雅玉取得形式上之配偶地位，丙○○先給付人民幣九千
    元予廖進興作為代價，其等三人均明知該結婚因欠缺真意而為無效婚姻，竟仍共
    同基於使公務員登載不實文書之概括犯意聯絡，推由廖進興於八十八年十二月八
    日，持大陸地區出具之結婚證、身分證等資料，至臺北縣中和第二戶政事務所辦
    理結婚登記，使承辦戶籍登記之公務員，將此不實之事項，登載於職務上所掌之
    戶籍資料，足以生損害於戶政機關對戶籍管理之正確性；嗣再由廖進興以探親為
    名，於八十八年十二月八日，持前開不實結婚登記之戶籍謄本，代陳雅玉向境管
    局申請來臺探親，使境管局於職務上所掌之申請書上登載其等於八十八年十一月
    十一日結婚之不實事項，並發給中華民國臺灣地區旅行證予陳雅玉，使陳雅玉持
    以行使而於八十九年二月十日非法入境臺灣地區，足以生損害於境管局對大陸人
    民入境臺灣管理之正確性；嗣陳雅玉進入臺灣地區後行方不明，廖進興欲辦理離
    婚而於八十九年六月二十日向警方自首前開犯行。
二、案經臺北縣警察局中和分局報請臺灣板橋地方法院檢察署檢察官偵查起訴。
    理  由
一、訊據被告丙○○矢口否認有何犯行，辯稱：伊在大陸始認識乙○○，伊未遊說乙○○與大陸女子辦理假結婚，又伊僅介紹廖進興與陳雅玉認識，並未幫他們辦理
    假結婚云云。經查，（一）右揭被告丙○○遊說乙○○與大陸女子甲○○辦理假
    結婚而使甲○○入境臺灣之事實，業據共同被告乙○○於警訊偵查及本院審理時
    供承不諱。又證人羅國良警察（新莊分局丹鳳派出所警察）於本院審理時證稱：
    被告乙○○於八十八年十月一日下午四時許至派出所報稱其大陸妻子不見了，更
    說明伊與大陸妻子是假結婚，伊因貪圖對方提供的金錢及免費大陸旅遊利益而同
    意假結婚，該案後來八十八年十二月二十二日始移送檢察署辦理等語。又證人蘇
    坤堂（中和分局警察）於本院審理時證稱：中和分局於八十八年十二月十六日上
    午查獲被告甲○○非法打工，移送檢察官偵查後，準備遣返大陸，必須通知其丈
    夫乙○○，此時甲○○始供出他們是假結婚，王文雄亦坦承假結婚等語（見本院
    八十九年十一月十七日筆錄）。又同案被告甲○○於警訊偵查及本院審理時亦坦
    承前揭假結婚之情。又證人葉吉祥於警訊中證稱：丙○○目前（指警訊時間八十
    八年十二月二十日）在大陸福建省福清市，丙○○於八十八年十二月九日下午打
    電話給伊，委託伊幫忙看守他的房子，丙○○是於八十八年十二月十七日非常急
    忙離開臺灣，因為大陸人民甲○○在大陸的親戚打電話給丙○○，告知甲○○假
    結婚的事遭警方查獲，因此丙○○非常急忙的離開臺灣，丙○○告訴伊說，他的
    職業是專門仲介兩岸人民假結婚或真結婚，丙○○曾告訴伊說，當「蛇頭」找臺
    灣人頭與大陸人辦理假結婚，每對可賺取人民幣五萬元，但伊拒絕加入當「蛇頭
    」，警方今日在丙○○住處搜索扣得大陸的結婚證四本、公證書四份、公證書二
    份等語。此外，並有甲○○與乙○○之大陸結婚證書、海基會證明、臨時住宿登
    記卡、入境人口申請流動人口登記聯單、入出境紀錄、乙○○的戶籍謄本、乙○○結婚登記申請書、甲○○之中華民國台灣地區旅行證等在卷可證。（二）右揭
    被告丙○○遊說廖進興與大陸女子陳雅玉辦理假結婚而使陳雅玉入境臺灣之事實
    ，業據共同被告廖進興於警訊及偵查中供承不諱。此外，並有陳雅玉與廖進興大
    陸結婚證書、海基會證明、入出境紀錄、乙○○的結婚戶籍登記謄本、大陸地區
    人民進入臺灣地區旅行證申請書影本、大陸地區人民進入臺灣地區保證書影本等
    在卷可證。依上開調查，被告丙○○事證明確，犯行堪以認定。
二、按被告丙○○所為，係犯刑法第二百十六條、第二百十四條行使使公務員登載不
    實文書罪，及違反臺灣地區與大陸地區人民關係條例第十五條第一項之規定，應
    依同法第七十九條第一項之規定處斷。又被告丙○○分別與乙○○及甲○○、廖
    進興與陳雅玉，有犯意聯絡與行為分擔，為共同正犯。又被告乙○○先後多次使
    公務員登載不實犯行，及先後多次使大陸地區人民非法進入臺灣地區犯行，分別
    時間緊接，犯罪構成要件相同，顯各基於同一犯意為之，為連續犯，應依法各論
    以一罪並均加重其刑。又被告丙○○所為使公務員登載不實之低度行為，應為行
    使之高度行為所吸收，不另論罪。又被告丙○○所為上揭行使使公務員登載不實
    文書罪及使大陸地區人民非法進入臺灣地區罪二罪之間，有方法結果之牽連關係
    ，應從一較重之使大陸地區人民非法進入臺灣地區罪處斷。爰審酌被告丙○○係
    犯罪手段、品行、犯罪所造成之社會損害、及其犯罪後之態度等一切情狀，量處
    如主文所示之刑。
三、扣案之甲○○與乙○○之結婚公證書、陳雅玉與廖進興之結婚公證書，均係其等
    所有供其等與被告丙○○共同犯罪使用，應依法宣告沒收。又共同被告甲○○、
    陳雅玉所持有之中華民國臺灣地區旅行證，係其等與被告丙○○共同犯罪所得之
    物，亦應依法宣告沒收。
四、又被告丙○○與廖進興、陳雅玉間之共同犯行部分，雖未據公訴人起訴，但因與
    已起訴部分，屬裁判上一罪，為本件起訴效力所及，依審判不可分之原則，本院
    自得併予審理。
據上論斷，應依刑事訴訟法第二百九十九條第一項前段，臺灣地區與大陸地區人民關
係條例第七十九條第一項，刑法第二十八條、第二百十六條、第二百十四條、第五十
五條、第五十六條、第三十八條第一項第二、三款，罰金罰鍰提高標準條例第一條前
段，判決如主文。
本案經檢察官呂永魁到庭執行職務。
中      華      民      國    九十      年      四      月   十二     日
                                      臺灣板橋地方法院刑事第二庭
                                          法    官    黃  惠  瑛
右正本證明與原本無異。
如不服本判決，應於判決送達後十日內，向本院提出上訴狀。
                                          書 記 官    張  志  華
中      華      民      國    九十      年      四      月     十三     日
附錄本案論罪科刑法條全文：
台灣地區與大陸地區人民關係條例第七十九條
違反第十五條第一款規定者，處五年以下有期徒刑、拘役或科或併科新台幣五十萬元
以下罰金。
前項之未遂犯罰之。
台灣地區與大陸地區人民關係條例第十五條
左列行為不得為之：
一、使大陸地區人民非法進入臺灣地區。
二、招攬臺灣地區人民未經許可使之進入大陸地區。
三、使大陸地區人民從事未經許可或與許可目的不符之活動。
四、僱用或留用大陸地區人民在台灣地區從事未經許可或與許可範圍不符之工作。
五、居間介紹他人為前款之行為。
刑法第二百十六條
行使第二百十條至第二百十五條之文書者，依偽造、變造文書或登載不實事項或使登
載不實事項之規定處斷。
刑法第二百十四條
明知為不實之事項，而使公務員登載於職務上所掌之公文書，足以生損害於公眾或他
人者，處三年以下有期徒刑、拘役或五百元以下罰金。


司法院資訊處製作；財團法人民間司法改革基金會備份。
